【裁判字號】    97,訴,192
【裁判日期】    970430
【裁判案由】    違反毒品危害防制條例
【裁判全文】
臺灣屏東地方法院刑事判決               97年度訴字第192號
公  訴  人  臺灣屏東地方法院檢察署檢察官
被      告  甲○○
                    （另案臺灣屏東監獄竹田分監執行中）
上列被告因違反毒品危害防制條例案件，經檢察官提起公訴（96
年度毒偵字第2483號、97年度毒偵字第345 號、第389 號），茲
因被告就被訴事實為有罪之陳述，經告知簡式審判程序意旨，並
聽取公訴人及被告之意見後，本院合議庭裁定由受命法官獨任依
簡式審判程序審理，判決如下：
    主  文
甲○○犯附表一所示施用第一級毒品罪，共罪，均累犯，各處
有期徒刑壹年肆月；又犯附表二所示施用第二級毒品罪，共貳罪
，均累犯，各處有期徒刑壹年貳月；應執行有期徒刑年。
    事  實
一、甲○○有傷害、恐嚇取財、違反毒品危害防制條例等多項前
    案紀錄（后詳述），最近一次經有期徒刑執行完畢係因施用
    第一級毒品而違反毒品危害防制條例案件，經本院94年度訴
    字第1062號判處有期徒刑1 年4 月確定，於民國95年5 月4
    日入監執行，96年5 月7 日期滿出監執行完畢。
二、又其前因施用毒品案件，經本院88年度毒聲字第1091號裁定
    令入勒戒處所施予觀察、勒戒，於88年6 月16日入所執行，
    因無繼續施用毒品傾向，於88年7 月7 日出所執行完畢；旋
    又因施用毒品案件，經本院90年度毒聲字第1385號裁定令入
    勒戒處所施予觀察、勒戒，於90年8 月7 日入所執行，因無
    繼續施用毒品傾向，於90年8 月29日出所執行完畢；嗣再犯
    施用毒品案件，經本院91年度毒聲字第744 號裁定令入戒治
    處所施予強制戒治，於91年10月18日入所，92年10月18日期
    滿出所執行完畢。
三、詎其經前開有期徒刑及強制戒治執行完畢後5 年內，仍不知
    悔悟，復先後基於施用第一級、第二級毒品之犯意，各按附
    表一、二所示時、地及內容，多次施用第一級毒品海洛因及
    第二級毒品甲基安非他命（施用器具均於查獲前丟棄而滅失
    ）。嗣先後於96年11月9 日下午1 時許、96年12月20日下午
    4 時30分許、97年1 月9 日下午3 時許，3 次均因另案為警
    帶回調查而驗尿，前2 次經驗得其尿液呈嗎啡即海洛因經人
    體水解代謝產物及甲基安非他命陽性反應，後1 次則驗得嗎
    啡即海洛因經人體水解代謝產物陽性反應而分別查獲。
四、案經屏東縣警察局枋寮分局、東港分局報告臺灣屏東地方法
    院檢察署檢察官偵查起訴。
    理  由
一、前揭施用第一級毒品海洛因、第二級毒品甲基安非他命之犯
    罪事實，業據被告甲○○於本院審理時自白不諱，其前2 次
    經查獲採尿送正修科技大學超微量研究科技中心以氣相層析
    質譜儀法（GC／MS）等科學方法檢驗結果，均呈嗎啡即海洛
    因經人體水解代謝產物及甲基安非他命之陽性反應，有該中
    心96年11月29日，編號R00-0000-000號、97年1 月9 日，編
    號R00-0000-000號檢驗報告存卷可按，第3 次經查獲採尿送
    同一單位以相同方式檢驗結果，則呈嗎啡即海洛因經人體水
    解代謝產物陽性反應，有該中心97年1 月23日，編號R00-00
    00-000號檢驗報告附卷可參，均為鑑定機關本於專業知識暨
    以精密儀器測試後所得之結論，自可憑信。被告甲○○自白
    施用海洛因、甲基安非他命，堪信與事實相符。
二、被告甲○○前因施用毒品案件，經本院88年度毒聲字第1091
    號裁定令入勒戒處所施予觀察、勒戒，於88年6 月16日入所
    執行，因無繼續施用毒品傾向，於88年7 月7 日出所執行完
    畢；旋又因施用毒品案件，經本院90年度毒聲字第1385號裁
    定令入勒戒處所施予觀察、勒戒，於90年8 月7 日入所執行
    ，因無繼續施用毒品傾向，於90年8 月29日出所執行完畢；
    嗣再犯施用毒品案件，經本院91年度毒聲字第744 號裁定令
    入戒治處所施予強制戒治，於91年10月18日入所，92年10月
    18日期滿出所執行完畢，有臺灣高等法院被告前案紀錄表、
    臺灣屏東地方法院檢察署刑案資料查註紀錄表、全國施用毒
    品案件紀錄表、受觀察勒戒人毒品及前科紀錄簡列表各1 份
    在卷可按，其經強制戒治執行完畢釋放後5 年內，再犯前開
    施用第一級、第二級毒品之犯罪事證已臻明確，應依法論科
    。
三、按海洛因、甲基安非他命為毒品危害防制條例第2 條第2 項
    第1 款、第2 款規定之第一級、第二級毒品，除法律另有規
    定者外，不得持有、施用。核被告甲○○如附表一所示3 次
    所為，係犯毒品危害防制條例第10條第1 項之施用第一級毒
    品罪，其附表二所示2 次所為，係犯同條第2 項之施用第二
    級毒品罪。其因施用而持有海洛因及甲基安非他命之低度行
    為，各為施用之高度行為所吸收，不另論罪。又被告甲○○
    前因施用第一級毒品而違反毒品危害防制條例案件，經本院
    94年度訴字第1062號判處有期徒刑1 年4 月確定，於95年5
    月4 日入監執行，96年5 月7 日期滿出監執行完畢，有臺灣
    高等法院被告前案紀錄表及臺灣屏東地方法院檢察署刑案資
    料查註紀錄表各1 份在卷可按，其5 年之內再因故意犯有期
    徒刑以上刑之本罪，為累犯，均應依法加重其刑。茲刑罰法
    規所規定各該特定犯罪，除有原已集合多數犯行為構成要件
    行為態樣或其他特別規定者外，行為人主觀上僅須具備對於
    法條規定各該構成要件之「認識」及「意欲」（即構成要件
    之「知」與「欲」），其主觀不法構成要件即已該當，至其
    動機或在個案中誘發多次行為之共同主觀意向聯繫（如概括
    、整體犯意等）為何，要非所問，今被告甲○○前開各次施
    用第一級、第二級毒品犯行既均具備完整並可獨立區隔之主
    、客觀不法構成要件，應各自成立並論以數罪而分論併罰之
    。
四、爰審酌被告甲○○之年齡、品行、智識能力、犯罪手段、行
    為對法益造成侵害之程度，其為65年5 月13日出生、受有國
    中畢業教育程度、業工之人，為本件犯罪時年31歲，有警詢
    年籍等資料在卷可參，前有多筆犯罪經法院判刑確定之紀錄
    ，除上開構成施用毒品訴追條件及累犯之要件，不再重複評
    價者外，另有：(一)87年間犯傷害罪，經本院87年度易字第15
    37號判處拘役50日，上訴後經臺灣高等法院高雄分院88年度
    上易字第1240號駁回上訴而確定，於89年7 月18日易科罰金
    執行完畢；(二)87年間另犯恐嚇取財罪，經本院87年度少連易
    字第47號判處有期徒刑7 月，上訴後經臺灣高等法院高雄分
    院88年度少連上易字第4 號駁回上訴而確定，於88年5 月17
    日入監執行，89年1 月7 日期滿出監執行完畢；(三)91年間因
    施用第一級毒品而違反毒品危害防制條例，經本院91年度訴
    字第474 號判處有期徒刑1 年確定，於92年12月18日入監執
    行，93年12月18日期滿出監執行完畢，有臺灣高等法院被告
    前案紀錄表及臺灣屏東地方法院檢察署刑案資料查註紀錄表
    各1 份在卷可按，素行欠佳。茲就其施用毒品之犯罪類型，
    雖有認為僅屬自戕行為，並未涉侵害他人法益者，惟姑不論
    此見與我國現行刑事立法除就行為人藉自殘行為達到其他侵
    害國家、社會法益結果之目的，而在相關特別立法如妨害兵
    役治罪條例等特別法中定以處罰之規定外，向不加罰於單純
    自殘，甚或自殺行為所表彰之規範體系價值觀念相左，況毒
    品危害防制條例第10條所規定對施用毒品行為之處罰，其法
    定刑猶相當，或更甚（如施用第一級毒品罪）於刑法中關於
    故意「傷害他人」規定罪責，舉輕明重，足徵其規範保護之
    法益，原不在該「自戕」行為本身所造成行為人個人身體健
    康之有形侵害。蓋民主法治國家之所異於獨裁、集權社會，
    其國家政策、社會發展，均取決於以全體公民個人意志累積
    形成之群體意志，凡公民不分性別、學歷、職業、貧富、愚
    智，任由鴻儒碩彥至販夫走卒，其個人意志之表現就群體意
    志決定之形成，均屬等值，直接影響國家、社會整體之命運
    ，至關重要，則個人基於自主、健全意思所表現之公民意志
    ，不分良窳，均應尊重，然若有藉不正手段影響他人或自陷
    個人健全自主意志不能正常形成、表現者，不僅直接侵蝕公
    民群體意志形成之基礎，迫令其他自重慎行大眾均須承受建
    立在該不健全基礎形成之公共政策、社會生活品質之結果，
    對於國家、社會法益及人民全體利益，猶已構成危害，是如
    投票受賄罪所規範者，即在禁止公民匯集個人自主意志以形
    成群體意志之過程受不當影響及控制，即為適例。今毒品除
    可對個人身體健康造成有形傷害外，就人之身體及精神形成
    高度成癮性及依賴性，猶足以抑制個人表現其本於心性能力
    所為自主意志之決定，並進而造成群體意志表現遭不當扭曲
    之危險，直接影響國家、社會之發展，侵害至鉅，斷非僅止
    於個人健康之危害。被告甲○○迭因施用毒品而經觀察、勒
    戒、強制戒治及刑之執行矯治，未幾仍重蹈覆轍，除徵其守
    法觀念薄弱，堪認已施用毒品成習，積重難返，對其個人身
    心、家庭及國家、社會之危害非輕，並考量其犯罪施用毒品
    之情節，及其犯罪經查獲後，均能坦承犯行，犯後態度尚可
    等一切情狀，各量處如主文所示之刑，並定其應執行之刑，
    以資儆懲。
五、未扣案供被告甲○○前開施用第一級毒品海洛因、第二級毒
    品甲基安非他命之注射針筒及吸食器，據其供稱於查獲已經
    丟棄而滅失，依現有卷證復不能證明其尚存在，爰均不另為
    沒收之諭知，附此敘明。
據上論斷，依刑事訴訟法第273 條之1 第1 項、第299 條第1 項
前段，毒品危害防制條例第10條第1 項、第2 項，刑法第11條前
段、第47條第1 項、第51條第5 款，判決如主文。
本案經檢察官許英輝到庭執行職務
中    華    民    國    97    年    4     月    30    日
                  刑事第二庭    法  官  陳松檀
以上正本證明與原本無異。
如不服本判決應於收受本判決送達後10日內向本院提出上訴書狀
，其未敘述上訴理由者，並得於提起上訴後10日內向本院補提理
由書狀（均須按他造當事人之人數附繕本）「切勿逕送上級法院
」
中    華    民    國    97    年    4     月    30    日
                                書記官  林祥玉
附錄本件判決引用之法條：
毒品危害防制條例第10條
施用第一級毒品者，處6 月以上5 年以下有期徒刑。
施用第二級毒品者，處3 年以下有期徒刑。
【附表一】
┌─┬───────┬─────────┬────────────┐
│  │  時      間  │  地          點  │  行                為  │
├─┼───────┼─────────┼────────────┤
│(一)│96年11月9 日  │屏東縣春日鄉○○路│以置入針筒內摻水施打方式│
│  │中午12時30分許│某處路旁          │施用第一級毒品海洛因1 次│
├─┼───────┼─────────┼────────────┤
│(二)│96年12月18日  │屏東縣枋寮鄉保生村│以置入針筒內摻水施打方式│
│  │上午某時      │某處              │施用第一級毒品海洛因1 次│
├─┼───────┼─────────┼────────────┤
│(三)│97年1 月4 日  │屏東縣枋寮鄉保生村│以置入針筒內摻水施打方式│
│  │上午9 時30分許│某處              │施用第一級毒品海洛因1 次│
└─┴───────┴─────────┴────────────┘
【附表二】
┌─┬───────┬─────────┬────────────┐
│  │  時      間  │  地          點  │  行                為  │
├─┼───────┼─────────┼────────────┤
│(一)│96年11月8 日  │屏東縣春日鄉某鐵皮│置入玻璃球吸食器內燒烤並│
│  │上午8 、9 時間│屋內              │吸用所生煙霧方式施用第二│
│  │              │                  │級毒品甲基安非他命1 次  │
├─┼───────┼─────────┼────────────┤
│(二)│96年12月8 日  │屏東縣枋寮鄉保生村│置入玻璃球吸食器內燒烤並│
│  │上午某時      │某處              │吸用所生煙霧方式施用第二│
│  │              │                  │級毒品甲基安非他命1 次  │
└─┴───────┴─────────┴────────────┘


司法院資訊處製作；財團法人民間司法改革基金會備份。
